【裁判字號】    99,保險,5
【裁判日期】    991028
【裁判案由】    請求給付保險金
【裁判全文】
臺灣屏東地方法院民事判決               99年度保險字第5號
原      告  丙○○
被      告  富邦產物保險股份有限公司屏東分公司
法定代理人  乙○○
訴訟代理人  甲○○
上列當事人間請求給付保險金事件，本院於民國99年10月14日言
詞辯論終結，判決如下：
    主  文
原告之訴駁回。
訴訟費用由原告負擔。
    事實及理由
一、原告主張：原告於民國97年12月3 日以其所有車牌號碼VU-0
    686 號自用小貨車（下稱系爭車輛）向被告投保強制汽車責
    任保險（下稱系爭保險契約），保險期間自97年12月3 日中
    午12時起至98年12月3 日中午12時止，亦領有被告所製發之
    保險證。詎系爭車輛於97年12月3 日與騎乘車牌號碼NH5-02
    8 號機車之訴外人林昱豪發生交通事故，致林昱豪體殘（下
    稱本件交通事故）。原告與林昱豪於屏東縣潮州鎮調解委員
    會成立調解，約定原告賠償林昱豪新台幣（下同）3 萬5,00
    0 元後，由林昱豪自行向被告請領強制汽車責任保險理賠金
    ，然被告竟未理賠保險金，嗣經林昱豪向財團法人汽車交通
    事故特別補償基金（下簡稱特別補償基金）申請始受領53萬
    6,675 元之補償。特別補償基金於給付補償金額給林昱豪後
    ，依強制汽車責任保險法第42條第2 項之規定代位林昱豪向
    原告請求賠償，現另案繫屬於本院。原告就系爭車輛已向被
    告投保強制汽車責任保險，被告自應負保險給付責任，惟被
    告以車輛未依法投保強制汽車責任保險為由拒絕給付，致原
    告無端受特別補償基金行使代位求償權，爰依法訴請被告給
    付保險金等語。並聲明：被告應給付原告53萬6,675 元及自
    99年6月1日起至清償日止，按週年利率5 ％計算之利息。
二、被告抗辯：本件交通事故係發生於97年12月3 日下午13時25
    分，然原告係遲至同日下午14時24分始透過統一超商位於潮
    州鎮之延平門市○○○路，投保系爭保險契約。原告於98年
    2 月26日至被告公司申請理賠，被告即告知原告系爭車輛係
    肇事後才投保，肇事時並未投保強制汽車責任保險，請其依
    強制汽車責任保險法第40條第1 項第2 款之規定，由林昱豪
    自行向特別補償基金請求補償。而特別補償基金已於99年3
    月26日依法補償林昱豪53萬6,675 元。故原告所有之系爭車
    輛，既係於肇事後始向被告投保強制汽車責任保險，被告自
    無給付保險金之義務，且依強制汽車責任保險法第11條第1
    項第1 款之規定，原告亦非請求權人，況林昱豪已自特別補
    償基金受領補償金，故原告向被告請求給付保險金並無理由
    等語。並聲明：(1)原告之訴駁回。(2)如受不利判決，願供擔
    保免予假執行。
三、兩造經本院整理下列不爭執事項並協議簡化爭點，結果如下
    ：
  (一)原告於97年12月3 日下午1 時25分駕駛系爭車輛，在屏東縣
    潮州鎮○○路374 號前與林昱豪騎乘NH5-028 號機車發生車
    禍，致林昱豪受有傷害，事後林昱豪向特別補償基金請領補
    償金53萬6,675 元。
  (二)原告於97年12月3 日下午2 時24分持保險到期通知單向統一
    超商股份有限公司延平門市繳納系爭保險契約保險費1,542
    元。
四、兩造爭點：原告因本件交通事故，致林昱豪受有傷害，被告
    應否依照系爭保險契約給付保險金？如是，原告可否向被告
    請求給付？經查，原告主張被告應依系爭保險契約給付保險
    金，固據其提出由被告製發，記載保險期間自97年12月3 日
    中午12時起至98年12月3 日中午12時止之保險證影本1 張為
    憑（本院卷第7 頁），惟原告係於97年12月3 日下午2 時24
    分持保險到期通知單向統一超商股份有限公司延平門市繳納
    系爭保險契約保險費1,542 元，且兩造前所訂立之強制汽車
    責任保險契約於97年11月1 日到期前，被告雖有寄發通知單
    催請原告繳費續約，但原告因工作繁忙，遲至97年12月3 日
    下午2 時24分，始託人至上開超商繳費，期間並未向被告表
    示要續約等情，業據原告陳明在卷，並有承保資料查詢單1
    份可稽（本院卷第42-43 、38頁），堪認原告係於本件交通
    事故發生後始向被告表示欲投保系爭保險契約。依保險法第
    1 條第1 項規定：「本法所稱保險，謂當事人約定，一方交
    付保險費於他方，他方對於因不可預料，或不可抗力之事故
    所致之損害，負擔賠償財物之行為。」，本件原告既係於保
    險事故發生，亦即危險發生後，始向被告投保系爭保險契約
    ，故本件交通事故即非系爭保險契約效力所及，被告以系爭
    車輛於肇事時非保險汽車，拒絕給付保險金予請求權人即林
    昱豪，即非無據。
五、綜上所述，原告係於本件交通事故發生後始向被告投保系爭
    保險契約，系爭車輛發生事故時並非保險汽車。從而，原告
    本於系爭保險契約之法律關係請求被告應給付53萬6,675 元
    ，及自99年6 月1 日起至清償日止按週年利率5 ％計算之利
    息，即無理由，應予駁回。
六、本件事證已臻明確，兩造其餘陳述、主張，均與本案之判斷
    不生影響，自勿庸一一審酌論列。
七、訴訟費用負擔之依據：民事訴訟法第78條。
中    華    民    國    99    年    10    月    28    日
                        民事第二庭  法  官  陳威宏
正本係照原本作成。
如不服本判決，應於收受送達後20日內向本院提出上訴書狀，其
未表明上訴理由者，應於提出上訴後20日內向本院補提理由書狀
（均須按他造當事人之人數附繕本）。
中    華    民    國    99    年    10    月    29    日
                                    書記官  陳勃諺

司法院資訊處製作；財團法人民間司法改革基金會備份。
